【裁判字號】    90,交易,442
【裁判日期】    901018
【裁判案由】    公共危險
【裁判全文】
臺灣高雄地方法院刑事判決                          九十年度交易字第四四二號
    公  訴  人  臺灣高雄地方法院檢察署檢察官
    被      告  甲○○
右列被告因公共危險案件，經檢察官提起公訴（九十年度偵字第一一六二九號），本
院判決如左：
    主  文
甲○○無罪。
    理  由
一、按國家安全法第八條第二項業於民國九十年十月二日停止適用，陸海空軍刑法亦
    於同日修正施行，是現役軍人除犯陸海空軍刑法或其特別法之罪外，均歸司法機
    關審判。又修正後陸海空軍刑法第五十四條，對現役軍人犯服用酒類不能安全駕
    駛動力交通工具而駕駛之罪，固有明文處罰之特別規定，惟依刑法第二條第一項
    但書比較新舊法之結果，以修正前刑法第一百八十五條之三規定較有利於行為人
    ，是依從新從輕原則，自仍應適用修正前之刑法第一百八十五條之三酒醉駕車規
    定，且參照司法院所訂頒之「國家安全法第八條第二項停止適用後法院與軍法機
    關移審案件應行注意事項」第八點，認法院對此類案件之審判權範圍並無變動，
    非在移交軍法機關處理之列。從而，本院對本件被告為現役軍人所犯酒醉駕車之
    案件，自得予以審判，先予敘明。
二、公訴意旨略以：被告甲○○於九十年一月二十七日凌晨一時許，飲酒後吐氣所含
    酒精成分已達每公升零點三三毫克，致不能安全駕駛動力交通工具，仍貿然駕駛
    車牌號碼ＸＡ─三六九九號自小客車，行經國道高速公路北上三二六點五公里處
    ，自後撞及因故障而停於高速公路肩，丙○○所有車牌號碼ＤＰ─二一八二號小
    客車，致當時站在車後方之楊之銘、魏良勤、邱國維死亡，經警檢測其酒精濃度
    而查獲，因認被告涉犯刑法第一百八十五條之三之服用酒類不能安全駕駛動力交
    通工具而駕駛罪嫌云云。
三、按犯罪事實應依證據認定之，無證據不得推定其犯罪事實；又不能證明被告犯罪
    者，應諭知無罪之判決，刑事訴訟法第一百五十四條、第三百零一條第一項分別
    定有明文。又所謂認定犯罪事實之證據，係指足以認定被告確有犯罪行為之積極
    證據而言，該項證據自須適合於被告犯罪事實認定，始得採為斷罪資料；苟未能
    發現相當證據，或證據不足以證明，自不能以推測或擬制之方法，以為裁判基礎
    ，最高法院著有二十九年度上字第三一０五號、四十年度台上字第八六號判例可
    資參照。再按，服用酒類不能安全駕駛動力交通工具而駕駛者，八十八年四月二
    十三日生效施行之刑法第一百八十五條之三，將之列於公共危險罪處罰，其立法
    目的，本在藉由抽象危險犯之構成要件，以刑罰制裁力量嚇阻酒後駕車之行為，
    進而確保參與道路交通往來人車之安全，因此並不以對於道路交通往來人車發生
    具體實害為要件，此種立法例亦為德、日等國所採行。然所謂「不能安全駕駛」
    ，性質上乃屬不確定法律概念，法務部於八十八年五月間召開「研商訂定刑法第
    一百八十五條之三服用毒品、麻醉藥品、酒類或其他相類之物，不能安全駕駛交
    通動力工具之認定標準」會議，會中決定參考德國、美國認定標準，對於酒精濃
    度呼氣達每公升零點五五毫克或血液濃度達千分之一點一以上者，因依醫學實驗
    證明所得經驗法則，肇事率為一般正常人之十倍以上，而認為已達不能安全駕駛
    之標準，其數值在其以下者，如能輔以其他客觀事實作為不能安全駕駛之判斷時
    ，亦應依法移送處以刑罰（詳參法務部八十八年五月十八日法八八檢字第一
    六六九號函），其係為期統一建立執法機關移送之準則，但此僅係供法院認定事
    實之參考，得為審判所引用，但並無絕對之拘束力，亦即飲酒駕車者究有無構成
    本罪，仍有待法院依具體個案事實認定之。而當人飲酒後，若以呼氣酒精濃度測
    試器測得之呼氣濃度達到每公升零點五五毫克時，反應較慢，感覺減低，將影響
    駕駛；達到每公升０‧七五毫克時，思考與個性行為均會改變；達到每公升一‧
    ０毫克時，步態不穩，噁心嘔吐，精神混惑不清晰；達到每公升一‧五毫克時，
    說話不清楚，感覺喪失，視力模糊；達到每公升二‧０毫克時，體溫與血糖均降
    低，肌肉控制差，甚至會導致癲癇發作；達到每公升三‧五毫克時，則已經神智
    不清，反射減低，甚至呼吸抑制，業據行政院國軍退除役官兵輔導委員會臺北榮
    民總醫院以民國八十八年八月五日（八八）北總內字第二六八六八號函示明確。
    故本院參酌前開意見，認飲酒後酒精濃度呼氣達每公升零點五五毫克或血液濃度
    達千分之一點一以上者，即絕對該當於刑法第一百八十五條之三所謂之「不能安
    全駕駛」之抽象危險程度，若飲酒後未達上述濃度，則行為人是否已達「不能安
    全駕駛」之抽象危險程度，則應參酌個案之具體事實而為認定。
四、本件公訴人認被告涉犯上開刑法第一百八十五條之三服用酒類不能安全駕駛動力
    交通工具而駕駛罪嫌，無非以被告自承其有服用酒類後駕車之行為，且被告亦因
    此肇事發生車禍致人死傷，而其酒精濃度測試值達每公升０．三三毫克，足認其
    確已達酒後不能安全駕駛之程度；另有被害人丙○○於警訊時之指述，及道路交
    通事故現場草圖、談話紀錄表、酒精測試紀錄表各一紙附卷等，資為其論據。質
    之被告甲○○，固不否認有於前揭時、地酒後駕車，且撞及停放於路肩之丙○○
    所駕上開自用小客車而肇事，及事後實施酒精濃度測試時呼氣酒精濃度為每公升
    ０．三三毫克之事實，惟堅決否認有何酒醉駕車之犯行，辯稱：伊雖有喝酒，但
    並未達酒醉不能安全駕駛之程度，純粹因超速駕駛路肩而肇事；肇事後伊仍很清
    醒，有主動報警及協助傷患就醫等語。
五、經查：
（一）本件被害人丙○○所駕之上開自用小客車，固因輪胎爆裂而暫停於路肩，然僅
      閃示警示燈，並未於車後適當距離放置故障之警告標誌一情，已據被害人丙○○於警訊中陳明在卷；又本件車禍發生時間係凌晨三點十分之深夜，事故發生
      地點之該路段照明情形為「夜間無照明」，觀之卷附道路交通事故調查報告表
      光線欄之記載甚明。而依證人丙○○於警訊中所述：伊當時抬頭只見一部車開
      的很快衝向路肩，並聽到很長的煞車聲，伊即受傷倒地等情（見國防部南部地
      方軍事法院檢察署偵查卷第十四至十五頁），及於本院庭訊時證稱：伊被撞後
      即受傷，只知扶起伊者係被告，但不清楚被告有無喝酒及神智情形等語（本院
      九十年九月十日訊問筆錄參照），均未指訴被告有何酒醉不能安全駕駛之具體
      情事；且其上開警訊證詞，亦與卷附被告煞車痕跡長達六十公尺之照片所顯示
      情形相符，苟被告酒醉已達不能安全駕駛之情形，其煞車視距反應及身上所散
      發酒氣理非如此，足徵被告當時確係因夜深、路面無照明，被害人復未於故障
      車後適當距離擺設警示標誌，因車速過快致煞車不及，始撞及停放路肩之前揭
      車輛及下車察看之被害人四人而肇事，並非因受酒精影響意識狀態，而已達不
      能安全駕駛之情形方肇致本件車禍，應堪認定。
（二）再本件車禍事故發生後，係被告打電話報警，並扶起傷者丙○○協助就醫等節
      ，業經證人乙○○即現場處理警員於本院調查程序中到庭證稱屬實（本院九十
      年七月三十日訊問筆錄參照）；而證人乙○○復於同次庭訊證稱：被告應答清
      楚，走路腳步亦正常，沒有步履蹣跚之情形，依其觀察被告精神意識狀態均佳
      ，應無不能安全駕駛之狀況等語明確，衡諸常情，苟被告酒後已達不能安全駕
      駛之程度，其言詞反應及身體平衡狀況理非如此，更無主動以電話報警並協助
      傷患就醫之可能。再者，證人警員乙○○僅依被告肇事後其呼氣酒精濃度測試
      結果達每公升零點三三毫克，即在「刑法第一百八十五條之三案件測試觀察紀
      錄表」之觀察結果欄記載：駕駛過程因任意行駛路肩肇事，顯無法正常駕駛一
      節，並未對被告施以其他測試等情，亦據證人乙○○於同次庭訊時證述屬實，
      核與卷附該測試觀察紀錄表上觀察結果之記載相符，是被告當時縱確有酒後駕
      車之行為，然別無其他足認其有不能安全駕駛之具體情況，即難遽認被告體內
      所含酒精程度已達不能安全駕駛之抽象危險程度，而論以該罪。此外，本院復
      查無其他積極證據足資證明被告有何公訴人所指服用酒類不能安全駕駛動力交
      通工具而駕駛之犯行，揆諸前揭說明，自應為其無罪之諭知。
據上論斷，應依刑事訴訟法第三百零一條第一項前段，判決如主文。
本案經檢察官郭武義到庭執行職務。
中      華      民      國      九十      年      十      月    十八    日
                                  臺灣高雄地方法院刑事第六庭
                          審判長法  官    趙家光
                                法  官    李怡諄
                                法  官    林韋岑
右正本證明與原本無異。
如不服本判決，應於判決送達後十日內，向本院提出上訴狀。
                                書記官    董明惠
中    華    民    國      九十      年      十      月      十八      日


司法院資訊處製作；財團法人民間司法改革基金會備份。
